臺灣臺中地方法院刑事判決　　　　　　　94年度訴更字第22號
公　訴　人　臺灣臺中地方法院檢察署檢察官
被　　　告　甲○○
　　　　　　　　　　樓
上列被告因偽造文書案件，經檢察官聲請簡易判決處刑（九十三
年度偵字第三０四八號），本院臺中簡易庭認不宜以簡易判決處
刑，應適用通常程序審理，復經本院以九十三年度訴字第二三三
四號裁定公訴駁回，公訴人不服提起抗告，經臺灣高等法院臺中
分院撤銷原裁定發回更審後，本院判決如下：
    主  文
甲○○無罪。
    理  由
一、聲請簡易判決處刑意旨略以：被告甲○○係緬甸眉苗市難民
    村之孤軍後裔，為能順利入境臺灣求學，由其母親於民國八
    十七年六月間，在緬甸向不詳姓名之人，以緬甸幣約七萬元
    （約合新台幣七千元）購買署名SUN YU CHENG、護照號碼二
    四四六三七號之變造緬甸護照一本；被告明知上開緬甸護照
    係變造，仍基於行使該變造護照之概括犯意，先於八十七年
    十月二日，持該護照入境臺灣，嗣自八十七年至九十二年間
    ，於每年十一月十七日前，持該變造之緬甸護照，向臺中市
    警察局辦理外僑居留證，足生損害於我國入出境管理及外僑
    申請居留管理之正確性。因認被告涉犯刑法第二百十六條、
    第二百十二條之行使變造護照罪嫌。並以被告之自白及臺中
    市警察局函暨外僑居留口卡一紙、護照一本、中華民國外僑
    居留證影本一紙為其論據。
二、按刑事訴訟法第一百五十六條第二項規定：被告或共犯之自
    白，不得作為有罪判決之唯一證據，仍應調查其他必要之證
    據，以察其是否與事實相符。其立法旨意乃在防範被告自白
    或共犯之虛擬致與真實不符，故對自白在證據上之價值加以
    限制，明定須藉補強證據以擔保其真實性，且關於證明被告
    或共犯自白與事實相符所憑之補強證據，係指除被告或共犯
    自白外，其他足資以證明被告或共犯自白之犯罪事實確具有
    相當程度真實性之證據而言。再刑事訴訟法第一百六十一條
    已於九十一年二月八日修正公布，其第一項規定：檢察官就
    被告犯罪事實，應負舉證責任，並指出證明方法。因此，檢
    察官對於起訴之犯罪事實，應負提出證據及說服之實質舉證
    責任。倘其所提出之證據，不足為被告有罪之積極證明，或
    其指出證明之方法，無從說服法院以形成被告有罪之心證，
    基於無罪推定之原則，自應為被告無罪判決之諭知（最高法
    院九十二年台上字第一二八號判例參照）。
三、經查：
（一）本案被告固於偵查之初自首犯罪，惟依臺中市警察局函暨
      外僑居留口卡一紙、護照一本及中華民國外僑居留證影本
      一紙，並無從認定被告之身分年籍資料與所持護照內容有
      何不同，更無從認定被告所持護照有何變造之情事；又被
      告所持之緬甸護照一本，經外交部領事事務局向駐泰國代
      表處查詢結果，認係真正之護照，此有該局九十三年七月
      二十八日領二字第○九三五二二八二二三○號函文一紙在
      卷足稽（九十二年度偵字第三○四八號卷第二十七頁），
      是遍觀全案卷證資料，依客觀之論理與經驗法則，自形式
      上審查，已難認定被告所持有之護照係屬變造之護照，自
      亦無從認定被告有行使變造護照之可能。
（二）嗣本院於九十三年十月十二日裁定通知檢察官補正，檢察
      官乃補具被告及證人吳炳松於九十四年二月二十四日之偵
      訊筆錄、被告之家譜傳真資料、被告申請居留證延期之相
      關資料即外僑居留證申請書等資料。惟查：
  １、本件公訴人所起訴之前揭犯罪事實，須以前揭護照係屬「
      變造」為要件，然查被告於九十四年二月二十四日檢察官
      偵訊中業自承：「護照是真的」等語，益見公訴人所據以
      起訴之主要依據，即被告於偵查之初對犯罪之自白即護照
      係屬偽造或變造一節，係屬不實。
  ２、被告之家譜傳真資料上固記載被告之出生年月日為：「庚
      申年七月二十一日生（按即六十九年八月三十一日生）」
      等字，惟查公訴人所補具之該「家譜傳真資料」，無非僅
      係一紙手寫後經傳真之資料，且該資料係屬被告「家譜」
      一節，亦僅只有被告之自白，又其上除被告及其餘孫姓人
      士之年籍外，別無其它記載，自亦無從知悉其製作之年代
      及製作者，此外，公訴人就此亦別無其它舉證，是該「家
      譜」顯無刑事訴訟法第一百五十九條之四所列之情形，該
      「家譜」應無證據能力，自亦無何證明力可言。
  ３、被告於九十四年二月二十四日檢察官偵訊中固改稱：「護
      照是真的，而身分是假的」云云，亦即其係持偽造或變造
      的緬甸身份證件申請護照，惟查被告有無持偽造或變造之
      證件申請前揭緬甸護照，涉及被告於緬甸之真正身份，非
      有其它積極證據，尚難僅憑被告此部分之自白逕為認定，
      況此亦無從證明被告有持「變造之護照」於我國行使之犯
      罪事實。再以被告所自白之身份與護照上之記載相對照，
      其中關於被告之中文姓名、出生年、月等俱係相符，所不
      符者，僅就被告出生之日被告自白為三十一日，而護照記
      載為十日，惟衡諸常情，苟被告係持緬甸之「假身份證件
      」申辦護照，該「假身份證件」要無刻意僅就被告出生之
      「日」故為不符之記載，而預留本案伏筆之可能，被告嗣
      改稱持緬甸假身分證件申請護照一節，自不可採。
  ４、證人吳炳松僅係受理本案之警員，另外僑居留證申請書等
      資料，僅足證明被告有行使該護造之事實，惟在被告行使
      變造護照之主要犯罪事實即該護照係屬變造一節無法證明
      下，自均難憑為證明被告犯罪之證據。
（四）此外，法院不得就未經起訴之犯罪審判，刑事訴訟法第二
      百六十八條定有明文，而犯罪事實是否已起訴，應以檢察
      官起訴書犯罪事實欄記載為準。查本案前揭聲請簡易判決
      處刑意旨關於被告犯罪事實及所犯法條等之記載，均係關
      於被告行使變造護照部分，經核並未有何關於使公務員登
      載不實之犯罪事實之記載，是退步而言，縱被告係持緬甸
      「假身分證件」申請護照，並進而於我國行使該實質內容
      不實之護照，惟本案公訴人起訴之行使變造護照部分既無
      從證明，前揭部分自屬公訴人是否另行偵查起訴之問題，
      要非本案所得審理，附此敘明。
四、綜上所述，揆諸首揭法律規定及說明，公訴人實係僅以被告
    於偵訊之初之自白為唯一之證據即行起訴，又公訴人所補正
    之證據資料，無足補強被告前揭自白，公訴人所指被告之犯
    罪嫌疑，尚有合理之懷疑存在，揆諸首開說明，因認被告犯
    罪尚屬不能證明，自應為其無罪之諭知。
據上論斷，應依刑事訴訟法第四百五十二條、第三百零一條第一
項，判決如主文。
中　　華　　民　　國　　94　　年　10　　　月　　5　　日
                        台灣台中地方法院刑事第二庭
                            審判長  法  官  蔡名曜
                                    法  官  陳姵君
                                    法  官  郭書豪
右正本證明與原本無異。
如不服本判決，應於送達後十日內向本院提出上訴狀（須附繕本
），上訴於台灣高法院台中分院。
                                    書記官  陳美虹
中　　華　　民　　國　　94　　年　10　　　月　　5　　日
